【裁判字號】    97,審易,868
【裁判日期】    970926
【裁判案由】    違反商標法
【裁判全文】
臺灣高雄地方法院刑事判決             97年度審易字第868號
公  訴  人  臺灣高雄地方法院檢察署檢察官
被      告  丁○○原名謝正頡.
上列被告因違反商標法案件，經檢察官聲請以簡易判決處刑（96
年度偵字第18741 號），本院認不應以簡易判決處刑，改依通常
程序審理，判決如下：
    主  文
丁○○無罪。
    理  由
一、公訴意旨略以：被告丁○○（原名謝正頡）明知「態度」（
    商標證號：00000000）商標圖樣為告訴人甲○○向經濟部智
    慧財產局申請註冊登記，並經核准取得指定使用於運動服等
    商品之商標專用權，現仍於商標專用期間內，且明知「紀念
    建利行」所寄賣之印有「態度」商標圖樣之T 恤，係未得告
    訴人同意，而於同一商品，使用相同之上開註冊商標之仿冒
    商品，仍於民國96年6 月5 日向「紀念建利行」訂購前開印
    有「態度」商標圖樣之T 恤4 件後，並基於販賣仿冒商品營
    利之犯意，陳列在其所經營、址設高雄市○○區○○路15號
    之「百分比服飾店」內，以每件商品售價新臺幣（下同）29
    0 元，可獲得利潤101 元之拆帳方式，意圖販賣與不特定顧
    客牟利。嗣於96年6 月27日下午5 時20許，為警在上開「百
    分比服飾店」內查獲，並當場扣得上開尚未售出之仿冒T 恤
    4 件，因認被告涉犯商標法第82條之罪嫌。
二、按被告未經審判證明有罪確定前，推定其為無罪；犯罪事實
    ，應依證據認定之，無證據不得認定犯罪事實。又不能證明
    被告犯罪者，應諭知無罪之判決，刑事訴訟法第154 條、第
    301 條第1 項分別定有明文。次按，認定犯罪事實所憑之證
    據，雖不以直接證據為限，間接證據亦包括在內，然而無論
    直接證據或間接證據，其為訴訟上之證明，須於通常一般人
    均不致有所懷疑，而得確信其為真實之程度者，始得據為有
    罪之認定，倘其證明尚未達到此一程度，而有合理之懷疑存
    在時，即難遽採為不利被告之認定，最高法院著有76年臺上
    字第4986號判例可資參照。又依刑事訴訟法第161 條第1 項
    規定，檢察官就被告犯罪事實，應負舉證責任，並指出證明
    之方法。因此，檢察官對於起訴之犯罪事實，應負提出證據
    及說服之實質舉證責任。倘其所提出之證據，不足為被告有
    罪之積極證明，或其指出證明之方法，無從說服法院以形成
    被告有罪之心證，基於無罪推定之原則，自應為被告無罪判
    決之諭知，最高法院亦著有92年臺上字第128 號判例可參。
    末按，商標法第82條之罪，以行為人明知有同法第81條之情
    形為必要，又所謂明知，係指直接故意而言，若行為人僅有
    間接故意或過失，均難繩以該條之罪。
三、公訴人認被告涉犯前開罪嫌，無非係以告訴代理人乙○○之
    指訴、經濟部智慧財產局商標核准審定書、「紀念建利行」
    出貨單及銷貨日報表、中國時報剪報資料、扣案仿冒T 恤4
    件及現場照片12張為依據。然訊據被告則堅決否認有何上開
    違反商標法犯行，辯稱：扣案4 件T 恤是「紀念建利行」放
    在伊店內寄賣的，進貨的時間約於96年3 月中旬，當時進貨
    之時，是與其他不同樣式的衣物一起進貨，並未特別指定要
    有「態度」字樣的衣服，而伊不知道遭扣案的T 恤有仿冒他
    人商標的情形，也不知道「態度」是別人所使用的商標等語
    。經查：
(一)、被告自96年3 月14日起至同年6 月27日本案遭查獲為止，允
    許「紀念建利行」將扣案之4 件T 恤，在其所經營之前開「
    百分比服飾店」內寄賣，而該等T 恤上之「態度」圖樣，係
    由告訴人於96年5 月16日取得專用權之商標，核准使用於內
    衣、汗衫、運動服等商品（專用期限至106 年5 月15日止）
    ，且告訴人未同意或授權他人使用該商標於扣案4 件T 恤上
    等事實，業據被告供承在卷，核與告訴代理人乙○○於警詢
    中指訴情節相符（見警卷第7 至9 頁），並有「紀念建利行
    」估價單、月份銷貨日報表（見警卷第27、28頁）、查獲相
    片（見警卷第35至40頁）、商標檢索資料（見偵卷第29頁）
    在卷可稽，及仿冒「態度」商標T 恤4 件扣案足憑，堪以認
    定。至公訴意旨謂被告係於96年6 月5 日，方自「紀念建利
    行」進貨扣案4 件T 恤乙節，公訴意旨為此認定，無非係以
    上開「紀念建利行」估價單為據（見本院卷第16頁之補充理
    由書），而依該「紀念建利行」估價單所示，其上固有「00
    00000 」此數字之記載，然對照其上之欄位名稱，該數字係
    關於「貨號」之記載，且證人即「紀念建利行」負責人丙○
    ○於本院審理中亦證述：前開「紀念建利行」估價單上「00
    00000 」之數字，係衣服之編號，代表衣服之類型，與「紀
    念建利行」出貨時間無關等語明確（見本院卷第27頁），足
    認公訴意旨於此尚有誤會，附此敘明。
(二)、關於被告是否明知扣案4 件T 恤，係仿冒告訴人前揭「態度
    」商標之商品，而得成立商標法第82條之罪乙節。警方人員
    查獲本案之時間，係96年6 月27日，距離告訴人取得上開「
    態度」商標專用權之時間不過月餘，時間甚短，在此情形下
    ，被告於告訴人取得上開「態度」商標專用權後至查獲為止
    ，在其店內陳列販售扣案4 件仿冒T 恤時，其是否能認識、
    知悉該等T 恤係為仿冒商品，甚有所疑；況被告係於告訴人
    取得上開「態度」商標專用權前之96年3 月14日，即在其店
    內陳列、販售扣案4 件T 恤，業如前述，益徵其應無從知悉
    該等T 恤上之「態度」字樣，係經他人取得專用權之商標；
    此外，所謂「商標」，係指足以使商品或服務之相關消費者
    ，認識其為表彰商品或服務之標識，並得藉以與他人之商品
    或服務相區別者而言（商標法第5 條第2 項規定參照），而
    依前揭商標檢索資料所示，本件告訴人享有專用權之「態度
    」商標，其圖樣為直書而呈梯形之「態度」粗體中文字，於
    外觀上尚無足與一般手寫或機器列印文字為顯著區別之特徵
    ，又「態度」一詞，為常見之敘述性口語，並無新奇突出之
    處，是上開商標若未經相當時日之實施、宣傳，而廣為相關
    事業或消費者所普遍認知，實難遽謂足以使他人得輕易理解
    其為經他人獲有專用權之商標，更足證被告所持前開辯解，
    要非無據。雖告訴代理人於偵訊中提出中國時報剪報資料（
    見偵卷第38頁），而欲證明上開「態度」商標有廣經宣傳之
    情，然依該剪報資料之報導內容，有上開「態度」字樣之T
    恤，係經臺灣啤酒職業籃球隊使用方受矚目，而因觀賞職業
    籃球比賽本屬特定族群的娛樂，於該特定族群人員或可認知
    「態度」乃表彰臺灣啤酒職業籃球隊之圖騰，然就其他非觀
    賞職業籃球比賽的族群，對「態度」所表彰之意義，當僅存
    於字面所顯現之意義，自難因臺灣啤酒職業籃球隊之使用，
    而認定該商標係消費者所普遍認識之商標，故尚無從以上開
    剪報資料內容，即謂被告所辯無可採信。綜上，被告辯稱其
    不知悉扣案4 件T 恤，係仿冒告訴人前揭「態度」商標之商
    品乙情，應堪採信，自難遽認其有違反商標法第82條之主觀
    犯意。
四、本件公訴人認被告知悉扣案T 恤係仿冒他人商標之商品，而
    謂其涉嫌前開犯行所憑之證據，尚未達於通常一般之人均不
    致有所懷疑，而得確信其為真實之程度，依刑事訴訟制度「
    倘有懷疑，即從被告之利益為解釋」、「被告應被推定為無
    罪」之原則，即難據以為被告不利之認定。此外，復查無其
    他積極之證據，足資認定被告有何上開犯行，自屬不能證明
    被告犯罪，依首開說明，自應為被告無罪之諭知。
據上論斷，應依刑事訴訟法第452 條、第301 條第1 項，判決如
主文。
本案經檢察官陳麗琇到庭執行職務。
中    華    民    國    97    年    9     月    26    日
                  刑事第七庭    法  官  陳君杰
以上正本證明與原本無異。
如不服本判決，應於判決送達後10日內，向本院提出上訴狀。
中    華    民    國    97    年    9     月    26    日
                                書記官  李承悌


司法院資訊處製作；財團法人民間司法改革基金會備份。
